【裁判字號】    99,司財管,171
【裁判日期】    991110
【裁判案由】    選任遺產管理人
【裁判全文】
臺灣高雄地方法院民事裁定           99年度司財管字第171號
聲  請  人  良京實業股份有限公司
法定代理人  甲○○
上聲請人聲請對被繼承人乙○○○指定遺產管理人事件，本院裁
定如下：
    主  文
選任蘇志成律師為被繼承人乙○○○（女，民國○○○年○○月
○○○日生，身分證統一編號：Ｚ000000000號）之遺
產管理人。
程序費用新臺幣壹仟元由被繼承人乙○○○之遺產負擔
。
    理  由
一、按「繼承開始時，繼承人之有無不明者，由親屬會議於1 個
    月內選定遺產管理人，並將繼承開始及選定遺產管理人之事
    由，向法院報明。」、「無親屬會議或親屬會議未於前條所
    定期限內選定遺產管理人者，利害關係人或檢察官，得聲請
    法院選任遺產管理人，並由法院依前項規定為公示催告。」
    、又「先順序繼承人均拋棄其繼承權時，由次順序之繼承人
    繼承，其次順序之繼承人有無不明或第四順序之繼承人均拋
    棄其繼承權者，準用關於無人承認繼承之規定。」，民法第
    1177條、第1178條第2 項、第1176條第6 項分別定有明文。
二、聲請意旨略以：緣原債權人臺東區中小企業銀行股份有限公
    司與債務人即被繼承人乙○○○間之借款債權，前經本院以
    88年度執字第3301號核發債權憑證在案，又前開債權業由原
    債權人讓與聲請人，並經公告通知債務人，惟查被繼承人乙
    ○○○業於民國94年10月10日死亡，其繼承人已向本院聲明
    拋棄繼承，並經本院以94年度繼字第2315號准予備查在案。
    茲因被繼承人乙○○○遺有坐落於高雄市○○區○○段703
    地號暨其上建物（門牌號碼：高雄市○○區○○路105 之4
    號），爰狀請本院依法選任財政部國有財產局台灣南區辦事
    處為被繼承人乙○○○之遺產管理人等語。
三、經查：
（一）聲請人主張前揭事實，業據其提出本院88年度執字第3301
      號債權憑證、債權讓與證明書、本院98年5 月1 日雄院高
      94繼新字第2315號函、公司登記證明書等件為證，並經本
      院依職權調取本院94年度繼字第2315號拋棄繼承權卷宗核
      閱屬實，堪信為真實。
（二）聲請人既對被繼承人乙○○○有債權存在，為其債權人，
      自應屬利害關係人無訛。又被繼承人乙○○○之繼承人均
      已依法拋棄繼承，復查無其他合法繼承人存在，揆諸前揭
      規定，被繼承人乙○○○之遺產自應準用關於無人承認繼
      承之規定，參以其親屬會議並未於死亡發生之日起1 個月
      內為其選定遺產管理人並呈報本院，是聲請人以利害關係
      人之地位，向本院聲請選任被繼承人乙○○○之遺產管理
      人，自屬有據。
（三）本院審酌：被繼承人乙○○○前揭現存之合法繼承人既均
      已依法拋棄繼承，本無義務就其遺產再為管理，且由渠等
      既已行使法律所賦予之拋棄繼承權，可知顯已不願再與被
      繼承人乙○○○之遺產有何糾葛；而本院函詢財政部國有
      財產局臺灣南區辦事處是否願擔任本件遺產管理人，經陳
      報以：「本案既有遺債大於遺產之虞，為避免其代管私人
      遺產之管理費用無法由被繼承人遺產歸墊，導致利用全民
      資源負擔個人私務之支出，本處認不適宜擔任本件遺產管
      理人」等語，有99年11月3 日台財產南接字第0990018281
      號函在卷可查；況擔任遺產管理人，主要係彙整被繼承人
      之財產，踐行被繼承人債權、債務之確認，將債權、債務
      作適法合理之分配，並於有繼承人承認繼承時或遺產分配
      後尚有剩餘時，將遺產移交繼承人或國庫，且須熟悉相關
      法律程式及具備耐心及熱心進行遺產處分之相關程式，實
      非一般民眾可勝任，經本院自高雄律師公會願意擔任法院
      遺產管理人名單中徵詢後，蘇志成律師願意以其專業知識
      管理及處理被繼承人乙○○○後續之遺產問題，並有電話
      紀錄1 紙附卷可憑，爰選任蘇志成律師為本件被繼承人乙
      ○○○之遺產管理人。另因本件被繼承人乙○○○之全部
      繼承人均拋棄繼承，而「準用」無人承認繼承之規定，與
      繼承人有無不明之情形尚屬有間，是民法第1178條第1 項
      關於承認繼承之公示催告，即無準用之餘，附此敘明。
四、依非訟事件法第157 條、第24條第1 項，裁定如主文。
五、如對本裁定抗告，須於裁定送達後10日之不變期間內，向本
    院提出抗告狀，並繳納抗告費新臺幣1,000 元。
中    華    民    國    99    年    11    月    10    日
                  家事法庭  司法事務官

司法院資訊處製作；財團法人民間司法改革基金會備份。
